臺灣彰化地方法院民事裁定
                          109年度國小上字第3號
上  訴  人  黃啟長  
被上訴人    彰化縣警察局

法定代理人  許錫榮（方仰寧之承受訴訟人）

上列當事人間請求國家賠償事件，上訴人對於民國109年11月25
日本院彰化簡易庭第一審小額判決（109年度彰國小字第2號）提
起上訴，本院裁定如下：
    主  文
上訴駁回。
第二審訴訟費用新臺幣壹仟伍佰元由上訴人負擔。
    事實及理由
一、按對於小額程序之第一審裁判上訴，非以其違背法令為理由
    ，不得為之；其上訴狀應記載上訴理由，表明下列各款事項
    ：一原判決所違背之法令及其具體內容。二依訴訟資料可認
    為原判決有違背法令之具體事實，民事訴訟法第436條之24
    第2項、第436條之25分別定有明文。又依同法第436條之32
    第2項準用第468條及第469條第1款至第5款規定，判決不適
    用法規或適用不當者，為違背法令，其中判決有同法第469
    條第1款至第5款所列各款情形之一者，為當然違背法令。是
    當事人於小額訴訟程序提起上訴，如依民事訴訟法第468條
    規定，以第一審判決有不適用法規或適用法規不當為理由時
    ，其上訴狀或理由書應有具體之指摘，並揭示該法規之條項
    或其內容。若係成文法以外之法則，應揭示該法則之旨趣。
    倘為司法院解釋、或最高法院之判例，則應揭示該判解之字
    號或其內容。如以民事訴訟法第469條第1款至第5款所列各
    款情形為理由時，其上訴狀或理由書，應揭示合於該條款之
    事實。上訴狀或理由書如未依此項方法表明，或其所表明者
    ，顯與上開法條規定之情形不相合時，即難認已對於小額程
    序第一審判決之違背法令有具體之指摘，其上訴自難認為合
    法。次按小額事件之上訴程序，不得以民事訴訟法第469條
    第6款之「判決不備理由」為由，指摘原判決為違背法令，
    蓋小額訴訟程序之判決書得僅記載主文，而就當事人有爭執
    事項，亦僅於必要時得加註理由要領而已（民事訴訟法第43
    6條之18第1項參照）。此觀民事訴訟法第436條之32第2項僅
    有準用同法第468條、第469條第1款至第5款之規定，並無準
    用同法第469條第6款「判決不備理由或理由矛盾者」當然為
    違背法令之規定，亦可明瞭。又上訴不合法者，第二審法院
    應以裁定駁回之，為民事訴訟法第444條第1項前段所明定，
    且此於小額事件之上訴程序亦準用之（民事訴訟法第436條
    之32第2項參照）。
二、本件上訴意旨略以：
  ㈠上訴人因家中遭無故裝設監視器對著上訴人所居住之房間門
    口拍攝，而於民國（下同）105年11月28日撥打110報警，並
    非撥打113，惟被上訴人卻稱：係因勤務中心接到113通知，
    上訴人距離較近，而派員前往察看等語，此為不實言論，侵
    害上訴人自由、權利，造成其精神損害及法官誤判。而莒光
    派出所所長黃森湖於當日獲報到場後，竟以中指指向上訴人
    ，稱上訴人撥打113乃屬亂報、謊報，並表示有時間絕對會
    以社會秩序維護法將上訴人送辦等語，上訴人係因當時此人
    身攻擊而口誤稱有先撥打113，實際上並沒有打。被上訴人
    處處不實言論，已造成上訴人精神損害，且導致判決結果與
    事實不符，導致誤判，原判決有違背自由心證、經驗法則、
    論理法則。
  ㈡彰化縣警察局員林分局所回覆之文件為不實，實際上黃森湖
    於當日獲報到場後，是以中指指向上訴人，惟文字內容卻僅
    記載「一手叉腰一手指向黃啟長」，此不實記載內容足侵害
    上訴人之訴訟權，導致法官誤判已達請求國家賠償損害之要
    件，原判決未在判決理由中一一說明白，屬違背法令、經驗
    法則、自由心證、論理法則及不備理由。依照常情，出示中
    指是污辱行為，已造成精神損害，致上訴人多年精神分裂，
    夜裡常常想起無法正常入睡，並致白天精神無精打采，擾亂
    作息，上訴人於原審辯論中已陳情此事，申請勘驗法庭光碟
    為證。且上訴人員林分局莒光派出所所長黃森湖於當日之言
    論「監視器當然是經過你父親同意裝的，不然是你裝的嗎？
    」、「人家門關著，你要去給人家拍也沒辦法」等語，已侵
    害上訴人自由、權利，依照程序被上訴人接獲報案應至現場
    偵查，卻違背職務，並加以上開侵權之言論，且因原判決採
    取不實理由而誤判，故具有因果關係。又黃森湖表示有時間
    絕對會以社會秩序維護法將上訴人送辦等言詞已使上訴人畏
    懼，侵害上訴人報警之自由，而警察身上又配有槍枝，足使
    上訴人畏懼，而前案法官誤判係因誤信被上訴人稱上訴人二
    年內打電話報警40通，然上訴人實際上並無謊報，是本件明
    確具有因果關係。是以，被上訴人上開不實言論，均被法院
    採用，而致法院未依職責調查莒光派出所通話紀錄光碟、11
    3調查及回文、地檢署及報告書之不實而誤判，被上訴人造
    成上訴人損害之因果關係明確存在，而原審判決卻駁回上訴
    人之請求，已違背自由心證、經驗法則、論理法則等語。
三、得心證之理由：
  ㈠上訴人上訴意旨指摘原審判決判斷事實違背論理及經驗法則
    之違背法令，惟並未具體指明所違反論理法則、經驗法則為
    何，亦未指明原審判決有何不適用法規、適用法規不當，或
    有何民事訴訟法第469條第1款至第5款情形，更未指明原審
    判決所違反之法令條項或其內容，以及依訴訟資料有何判決
    違背法令之具體事實，參諸前開說明，自不得謂已合法表明
    上訴理由。
  ㈡上訴人又指摘原審判決有不備理由之違法，惟本院核上訴人
    上訴狀所載內容，係就原審取捨證據及認定事實之職權行使
    ，指摘其為「顯有不備理由之違法」云云。況小額事件之上
    訴程序，亦不得以民事訴訟法第469條第6款之「判決不備理
    由」為由，指摘原審判決為違背法令，而審酌上訴人上訴狀
    主要係指摘原審判決實體法律關係認定違誤，而非述及原審
    判決有何合於民事訴訟法第436條之24第2項及第436條之25
    條所定違背法令之具體情事，依前揭說明，應認其上訴不合
    法。
四、據上論結，本件上訴為不合法，依民事訴訟法第436條之32
    第1項、第2項、第444條第1項前段、第95條、第78條、第43
    6條之19第1項，裁定如主文。
中　　華　　民　　國　 110　　年　　4 　　月　　1 　　日
                  民事第一庭    審判長法  官  廖國佑
                                      法  官  施錫揮
                                      法　官　姚銘鴻
以上正本係照原本作成。
不得抗告。
中　　華　　民　　國　 110　　年　　4 　　月　　1 　　日
                                      書記官　陳品潔